【裁判字號】    89,家訴,35
【裁判日期】    900227
【裁判案由】    分割遺產
【裁判全文】
臺灣宜蘭地方法院民事判決                          八十九年度家訴字第三五號
    原      告  甲○○○
                陳秉鎤
                陳秉混
                乙○○
                              .
                丁○○      住.
                丙○○      住.
                戊○○      住.
    右七人共同訴訟代理人  林世超律師
    被      告  陳秉堉      住台北市○○區○○路二段二十二巷八弄七號二樓
右當事人間請求分割遺產事件，本院判決如左：
    主      文
兩造繼承自被繼承人陳印堂之共有遺產：坐落宜蘭縣羅東鎮○○段一００五地號、面
積一二八平方公尺、持分四分之一之土地及其上建物建號八一三號門牌號碼宜蘭縣羅
東鎮○○路七十六巷四號一樓面積八十三‧六七平方公尺、所有權全部之房屋，准予
變賣分割，兩造按每人應繼分各捌分之壹之比例分配價金。
兩造繼承自被繼承人陳印堂之共有遺產（台灣銀行羅東分行帳號０五八〡００四〡二
二五九０八號優惠儲蓄存款綜合服務存摺內之存款）新台幣貳佰參拾壹萬肆仟捌佰貳
拾捌元，准予分割：由兩造每人各分得新台幣貳拾捌萬玖仟參佰伍拾參元伍角。
訴訟費用由被告負擔八分之一，其餘由原告平均分擔。
    事      實
甲、原告方面：
  一、聲明：求為判決(一)現金方面：被繼承人陳印堂所遺台灣銀行羅東分行、帳號０
      五八〡００四〡二二五九０八號、優惠儲蓄存款綜合服務存摺內之存款新台幣
      （下同）二百三十一萬四千八百二十八元，原告與被告每人各分得二十八萬九
      千三百五十三元五角。(二)不動產方面：被繼承人陳印堂所遺坐落宜蘭縣羅東鎮
      ○○段一００五地號、面積一二八平方公尺、持分四分之一之土地及其上建物
      建號八一三號門牌號碼宜蘭縣羅東鎮○○路七十六巷四號一樓面積八十三‧六
      七平方公尺、所有權全部之房屋，准予分割，土地部分原告七人與被告每人應
      有部分各為三十二分之一、房屋部分原告七人與被告每人應有部分各為八分之
      一。兩造共有之上開土地及其上建物應予變賣，由兩造按每人應繼分各八分之
      一分配價金。(三)訴訟費用由兩造按應繼分比例負擔。
  二、陳述：本件兩造之被繼承人陳印堂於民國八十八年十一月二十六日死亡，兩造
      為被繼承人陳印堂之合法繼承人，被繼承人陳印堂生前所遺留之遺產包括現金
      （即被繼承人生前所遺留之台灣銀行羅東分行、帳號０五八〡００四〡二二五
      九０八號、優惠儲蓄存款綜合服務存摺內之存款）新台幣二百三十一萬四千八
      百二十八元（包括優惠儲蓄存款二百萬六千元、活期儲蓄存款三十萬八千八百
      二十八元），及不動產（坐落宜蘭縣羅東鎮○○段一００五地號、面積一二八
      平方公尺、持分四分之一之土地及其上建物建號八一三號門牌號碼宜蘭縣羅東
      鎮○○路七十六巷四號一樓面積八十三‧六七平方公尺、所有權全部之房屋）
      ，並經財政部台灣省北區國稅局核定在案，因之以被繼承人陳印堂上開全部遺
      產申請准予分割，分割方法為：現金部分按原告七人與被告共八人每人應繼分
      八分之一均分，不動產部分土地及建物兩造均已辦妥公同共有，先請求按兩造
      應繼分比例分割為分別共有，因上開土地及建物為公寓一樓，無法加以割裂使
      用，請求以變賣方式為分割，變賣所得價款按兩造應繼分比例分配。
  三、證據：提出土地登記謄本及建物登記謄本各一份、戶籍謄本九份、存款明細表
      乙份、遺產明細表乙份、遺產申報書及遺產稅免稅證明書影本一份。
乙、被告方面：被告經合法通知未於言詞辯論期日到場，惟據其以書狀陳述，略以：
  一、聲明：求為判決駁回原告之訴。
  二、陳述：被繼承人陳印堂原已遷籍台北市，為安厝宜蘭福園始於過世前十九天遷
      居羅東，原告七人中有四人長年居住於泰國，被告亦住居於台北，請求將本案
      移轉至被告住所地之台灣台北地方法院管轄。
    理      由
甲、程序方面：
  一、被告經合法通知，無正當理由未於言詞辯論期日到場，核無民事訴訟法第三百
      八十六條各款所列情形，爰依原告之聲請，由其一造辯論而為判決。
  二、按因遺產之繼承、分割、特留分、或因遺贈、或其它因死亡而生效力之行為涉
      訟者，得由繼承開始時被繼承人住所地之法院管轄，民事訴訟法第十八條第一
      項定有明文。本件被繼承人陳印堂於八十八年十一月二十六日死亡，其死亡時
      之戶籍為宜蘭縣羅東鎮○○路七十六巷四號，有戶籍謄本一份在卷可稽，被告
      亦陳述稱被繼承人於過世前十九日遷居宜蘭縣羅東鎮，是兩造於繼承開始時，
      被繼承人陳印堂之住所地為宜蘭縣，則本件原告向本院提起本訴，依前揭規定
      ，本院自有管轄權，合先敘明。
乙、實體方面：
  一、原告主張：本件兩造之被繼承人陳印堂於民國八十八年十一月二十六日死亡，
      兩造為被繼承人陳印堂之合法繼承人，被繼承人陳印堂生前所遺留之遺產包括
      現金（即被繼承人生前所遺留之台灣銀行羅東分行、帳號０五八〡００四〡二
      二五九０八號、優惠儲蓄存款綜合服務存摺內之存款）新台幣二百三十一萬四
      千八百二十八元（包括優惠儲蓄存款二百萬六千元、活期儲蓄存款三十萬八千
      八百二十八元），及不動產（坐落宜蘭縣羅東鎮○○段一００五地號、面積一
      二八平方公尺、持分四分之一之土地及其上建物建號八一三號門牌號碼宜蘭縣
      羅東鎮○○路七十六巷四號一樓面積八十三‧六七平方公尺、所有權全部之房
      屋），請求就上開遺產全部准予分割，分割方法：現金部分按原告七人與被告
      共八人每人應繼分八分之一之比例均分，不動產部分土地及建物兩造均已辦妥
      公同共有，先請求按兩造應繼分比例分割為分別共有，因上開土地及建物為公
      寓一樓，無法加以割裂使用，請求以變賣方式為分割，變賣所得價款按兩造應
      繼分比例分配等語。
  二、原告主張兩造之被繼承人陳印堂於八十八年十一月二十六日死亡，其繼承人為
      兩造共八人，被繼承人陳印堂之遺產計有坐落宜蘭縣羅東鎮○○段一００五地
      號、面積一二八平方公尺、持分四分之一之土地及其上建物建號八一三號門牌
      號碼宜蘭縣羅東鎮○○路七十六巷四號一樓面積八十三‧六七平方公尺、所有
      權全部之房屋，及被繼承人陳印堂所遺台灣銀行羅東分行、帳號０五八〡００
      四〡二二五九０八號、優惠儲蓄存款綜合服務存摺內之存款共二百三十一萬四
      千八百二十八元（包括優惠儲蓄存款二百萬六千元、活期儲蓄存款三十萬八千
      八百二十八元），其中不動產即土地及建物部分已完成繼承登記為兩造公同共
      有之事實，業據提出被繼承人戶籍謄本、繼承系統表、兩造戶籍謄本、被繼承
      人生前所遺留之台灣銀行羅東分行（帳號０五八〡００四〡二二五九０八號）
      之優惠儲蓄存款綜合服務存摺明細影本、土地登記謄本、建物登記謄本、遺產
      稅申報書及遺產稅免稅證明書各一件為證，亦為被告所不爭執，堪信原告之上
      開主張為真實。
  三、按遺產繼承人，除配偶外，依左列順序定之：（一）直系血親卑親屬。（二）
      父母。（三）兄弟姐妹。（四）祖父母；又同一順序之繼承人有數人時，按人
      數平均繼承；又配偶，有相互繼承遺產之權，與第一千一百三十八條所定第一
      順序繼承人同為繼承時，其應繼分與他繼承人平均，民法第一千一百三十八條
      、第一千一百四十一條前段、第一千一百四十四條第一款定有明文。本件原告
      甲○○○為被繼承人陳印堂之配偶，原告陳秉鎤、陳秉混、乙○○、丁○○、
      丙○○、戊○○與被告陳秉堉為被繼承人陳印堂之子女，依民法第一千一百三
      十八條規定，為第一順序繼承人，是被繼承人陳印堂死亡，其遺產應由配偶即
      原告甲○○○與直系血親卑親屬即原告陳秉鎤、陳秉混、乙○○、丁○○、丙○○、戊○○及被告陳秉堉共同繼承，揆諸前揭規定，每人應繼分平均，即每
      人之應繼分均為八分之一。再按繼承人有數人時，在分割遺產前，各繼承人對
      於遺產全部為公同共有；又繼承人得隨時請求分割遺產，但法律另有規定或契
      約另有訂定者，不在此限，民法第一千一百五十一條及同法第一千一百六十四
      條分別定有明文。兩造之被繼承人陳印堂既遺有如上述之遺產，且並無不得分
      割之事由存在，從而，原告請求分割，即屬有據。本院斟酌原告主張將前揭土
      地及房屋變賣按兩造應繼分均分價金，被告經合法通知就此主張並未爭執，而
      該等遺產係公寓一樓，性質上不能亦不宜原物分割，爰將坐落宜蘭縣羅東鎮○○段一００五地號、面積一二八平方公尺、持分四分之一之土地及其上建物建
      號八一三號門牌號碼宜蘭縣羅東鎮○○路七十六巷四號一樓面積八十三‧六七
      平方公尺、所有權全部之一樓房屋，准予變賣分割，由兩造按每人應繼分各八
      分之一之比例分配價金。另被繼承人於台灣銀行羅東分行、帳號０五八〡００
      四〡二二五九０八號、優惠儲蓄存款綜合服務存摺內之存款至八十九年十一月
      四日止共二百三十一萬四千八百二十八元，按兩造每人之應繼分八分之一之比
      例均分，則兩造每人可分得二十八萬九千三百五十三元五角。爰判決如主文第
      一、二項所示。
  四、本件分割遺產結果，兩造既屬均蒙其利，茲斟酌兩造所受利益、應繼分比例，
      命兩造分擔訴訟費用如主文第三項所示。
據上論結，本件原告之訴為有理由，依民事訴訟法第三百八十五條第一項前段、第八
十五條第一項、第七十八條、第八十一條第二款，判決如主文。
中      華      民      國    九十      年      二      月    二十七    日
                                  臺灣宜蘭地方法院民事庭
~B法  官  林惠玲
右正本證明與原本無異。
如對本判決上訴，須於判決送達後二十日內向本院提出上訴狀。(應附繕本)
中      華      民      國    九十      年      三      月      二      日
~B書記官  謝佩欣


司法院資訊處製作；財團法人民間司法改革基金會備份。
